【裁判字號】    99,訴,403
【裁判日期】    991215
【裁判案由】    履行協議
【裁判全文】
臺灣臺中地方法院民事判決               99年度訴字第403號
原      告  Quantum C.
法定代理人  Sani Will.
訴訟代理人  榆政律師
            黃聖棻律師
複代理人    張育華律師
被      告  坤廣國際貿易有限公司
法定代理人  劉金山
訴訟代理人  江燕鴻律師
複代理人    梁郁翎律師
上列當事人間請求履行協議事件，經於中華民國99年11月8日言
詞辯論終結，本院判決如下：
    主      文
被告應給付原告美金2萬元，及自民國98年8月12日起至清償日止
，按週年利率百分之5計算之利息。
訴訟費用由被告負擔。
本判決於原告以新臺幣22萬元為被告供擔保後，得假執行；但被
告如以新臺幣62萬元為原告供擔保後，則得免為假執行。
    事實及理由
壹、原告起訴聲明：被告應給付原告美金2萬元，及自民國98年8
    月12日起至清償日止，按週年利率百分之5計算之利息。另
    陳述：
    一、原告公司前自98年3月間起，陸續向被告公司採購PVC原
        料貨品，然因貨品有瑕疵，且被告公司未依債之本旨而
        為給付，造成原告公司之損害，兩造之代表人遂就瑕疵
        損害賠償於98年6月22日達成口頭協議，被告公司代表
        人劉金山同意負擔運費及損害賠償共計美金9,710元，
        嗣於98年7月間，被告公司所出貨之貨品又另發生瑕疵
        ，且被告公司另有違約事項，原告公司乃委由「理律法
        律事務所」於98年7月16日以台中東興路郵局第2774號
        存證信函通知被告公司賠償。
    二、原告公司之訴訟代理人黃聖棻律師曾於98年7月20日、2
        2日以電話與被告公司代表人劉金山（英文姓名Ragan
        Lui）協調，被告公司代表人劉金山表示僅能同意給付
        8,000美金，並表示願與原告公司代表人Sani William
        Lee洽談協商事宜。原告公司代表人Sani William Lee
        嗣於98年7月24日向黃聖棻律師表示被告公司代表人劉
        金山同意原告公司就貨品部分所為請求，並表示將自澳
        洲飛到台灣再與被告公司和解。
    三、原告公司代表人Sani William Lee於98年7月27日自澳
        洲墨爾本抵達台北，並於當晚下榻於台北市之亞太會館
        。98年7月28日上午11時至12時左右，原告公司代表人
        Sani William Lee與被告公司代表人劉金山在亞太會館
        進行和解協商，並達成如聲證二協議書所示之和解條件
        。兩造嗣並已依系爭協議書第1條及第2條所示內容而為
        履行，足以推定兩造間確有系爭協議書所表彰之和解契
        約存在。惟就協議書第3條所示被告公司同意於協議書
        訂立起14日內（即98年8月11日）給付原告公司美金2萬
        元部分，被告公司屆期拒不給付，雖經原告公司多次催
        討，被告公司均拒不履行。為此，原告公司爰依系爭協
        議書所表彰之和解契約關係，訴請被告公司給付。
貳、被告答辯聲明：原告之訴駁回。另陳述：
    一、按私文書應由舉證人證其真正，民事訴訟法第357條定
        有明文。私文書之真正，如他造當事人有爭執者，則舉
        證人應負證其真正之責；當事人提出之私文書必須真正
        而無瑕疵者，始有訴訟法之形式的證據力，此形式的證
        據力具備後，法院就其中之記載調查其是否與系爭事項
        有關，始有實質的證據力之可言。
    二、原告公司所提出之協議書上所載「Yurak Internationa
        l Trad ing Co.Ltd」固為被告公司之英文名稱。但該
        協議書並非被告公司代表人劉金山「Ragan Liu」所簽
        立，而係「Ragan Lui」之人所簽立，與被告無涉。被
        告公司代表人亦未有與原告公司代表人Sani William
        Lee 在亞太會館簽訂系爭協議書之情事。系爭協議書縱
        使真正，其約定內容亦不能拘束被告公司，被告公司無
        依系爭協議書之內容而為給付之義務，原告公司據該協
        議書對被告公司為給付之主張，並非有理。
參、法院得心證之理由：
    一、本件依兩造所為陳述及書狀內容，整理不爭執事項如下
        ：
        （一）原告公司有於98年3月至7月間，向被告公司採購
              PVC 貨品。
        （二）被告公司之英文名稱為「Yurak International
              Trading Co.Ltd」。
        （三）原告公司代表人Sani William Lee，有於98年7
              月28日自國外飛抵臺灣，與被告公司代表人劉金
              山在臺北市亞太會館見面。
        （四）被告公司同意原告公司退貨，並退還原告公司前
              所給付之貨款美金17,135元。
    二、兩造所爭執之系爭協議書是否為被告公司代表人劉金山
        所簽立：
        （一）按文書之證據力，有形式上證據力與實質上證據
              力之分。前者係指真正之文書即文書係由名義人
              作成而言；後者則為文書所記載之內容，有證明
              應證事實之價值，足供法院作為判斷之依據而言
              。必有形式上證據力之文書，始有證據價值可言
              。文書之實質上證據力，固由法院根據經驗法則
              ，依自由心證判斷之。但形式上證據力，則因其
              為私文書或公文書而分別依民事訴訟法第357條
              、第358條或第355條規定決之。
        （二）次按，私文書應由舉證人證其真正。另私文書經
              本人或其代理人簽名、蓋章或按指印，或有法院
              或公證人之認證者，推定為真正。而文書之真偽
              ，得依核對筆跡方式證之，法院亦得命當事人或
              第三人提出可供核對之文書。如無適當之筆跡可
              供核對者，法院得指定文字，命該文書之作成名
              義人書寫，以供核對。文書之作成名義人無正當
              理由不從前項之命者，準用民事訴法第345條有
              關法院得審酌情形認他造關於該文書之主張或依
              該文書應證之事實為真實之規定。且應證之事實
              雖無直接證據足資證明，但可應用經驗法則，依
              已明瞭之間接事實，推定其真偽。是以證明應證
              事實之證據資料，並不以可直接單獨證明之直接
              證據為限，凡先綜合其他情狀，證明某事實，再
              由某事實為推理的證明應證事實，而該間接事實
              與應證事實之間，依經驗法則及論理法則已足推
              認其有因果關係存在者，自非以直接證明應證事
              實為必要。
        （三）經查：
              (1)、證人即原告公司代表人Sani William Lee到
                  院結證：「這份文件（指系爭協議書）左下
                  方「Sani William Lee」處之簽名是我簽的
                  ，另外右下方「Ragan Lui」處的簽名是在
                  場的劉金山先生所簽的…」、「這份文件是
                  在2009年7月28日簽的，地點是在台北的亞
                  太會館，在我還沒有來臺灣簽這份文件之前
                  ，我已經與劉金山先生討論過幾次，我這次
                  來臺灣，是要處理這份文件的問題，當我們
                  兩造雙方同意以後，我們把文件打字完畢以
                  後再簽名，文件打完以後，我們雙方看過，
                  我再請劉金山先生簽名，我們簽了兩份原件
                  ，兩造雙方各持有一份原件，來證實這是我
                  們兩造共同的協議，簽完約以後我就離開台
                  北，我離開台北以後，文件的第一部分及第
                  二部分都有履約，但是文件的第三部分被告
                  沒有履約…」、「…我們是從網路上得知被
                  告的訊息，在2009年3月時，我們跟被告的
                  公司接觸…雙方就決定達成某項交易…但是
                  當我們收到被告公司的產品時…產品的品質
                  並非如被告所說的，之後我們就跟被告公司
                  聯繫…被告公司說我們可以把被告公司送錯
                  的產品寄還給被告公司…被告同意我們更換
                  品，所以我們告訴被告，我們可以繼續跟你
                  們買更多的產品以補償雙方方面的損失，被
                  告的產品有一些賣到中東，有一些產品是賣
                  到澳洲，但我們收到被告所寄的產品後，我
                  們發現被告的品質是不良的，我們已經把錢
                  給被告了，但我們是收到不良的產品，所以
                  我們要求被告劉金山先生把錢退給我們，我
                  們把貨退給被告，我們要取消這次的交易…
                  我總共來臺灣兩次，第一次六月來，第二次
                  七月來…我七月的時候又跟被告再講一次，
                  我把貨退給被告，被告要把錢還給我，原告
                  除此以外還要求被告要賠償我們的損失，比
                  方說交通及勞力的損失，這些損失都有寫在
                  契約裡面，損失超過2萬5000美元，但是我
                  們跟劉金山先生說如果事情能夠在兩個禮拜
                  內處理好，我們只要求被告賠償二萬美元就
                  好，所以我七月又來一次臺灣，被告同意我
                  們提出的在兩個禮拜內處理好就賠償二萬美
                  元的條件…」、「…被告已經把買賣價金退
                  還給原告，但是當初所約定的兩萬元美元的
                  損害賠償被告還沒有給付」。
              (2)、原告公司之訴訟代理人黃聖棻律師所任職之
                  理律法律事務所曾於98年7月16日受原告公
                  司委任，發函被告公司要求接受退貨、返還
                  價金及負損害賠償責任。原告公司代表人Sa
                  ni William Lee並曾於98年7月24日告知黃
                  聖棻律師，伊將飛至臺灣與被告公司之代表
                  人協調和解事宜。足見兩造之代表人確有事
                  先達成某程度之協商內容，否則原告公司代
                  表人Sani William Lee豈有未先達成初步之
                  口頭協議即專程飛抵臺灣之理。
              (3)、被告公司原本否認「Yurak International
                  Trading Co.Ltd」為其公司之英文名稱，然
                  經本院依職權查調被告公司在經濟部國貿局
                  所登記之公司英文名稱及其公司之網頁內容
                  後，始承認「Yurak International Tradin
                  g Co.Ltd」為其公司之英文名稱。另證人即
                  被告公司代表人劉金山固否認系爭協議書上
                  手寫之「Ragan L..」為其簽名，本院乃先
                  依法指定該英文姓名，命「作成名義人」即
                  證人劉金山書寫20遍以供核對後，其後再命
                  被告公司提出有被告公司代表人劉金山之「
                  Ragan」英文簽名文件，以供比對。證人劉
                  金山當庭所書寫之英文姓名文字，經與被告
                  公司嗣後所提出有證人劉金山之「Ragan 」
                  英文簽名文件比對結果，證人劉金山當庭所
                  書寫之英文姓名首字「R」之字體筆跡，與
                  其留存於被告公司之文件上之姓名首字「R
                  」字，字體上有著明顯之岐異，本院因認證
                  人劉金山當庭書寫其英文姓名時，並未依其
                  平日之書寫習慣而為，反而刻意變更原有之
                  書寫習慣及字體。又依本院職權查調證人劉
                  金山之入出境資料所示，證人劉金山有頻繁
                  之出國紀錄，本院另詢問證人劉金山：對外
                  簽名，都是簽中文或英文姓名？證人劉金山
                  答稱：「如果是對外國公司，我都是簽我的
                  英文姓名..（法官問：你簽你英文姓名的場
                  合？）答：如果是我自己第一次和客戶聯絡
                  的，我才會簽我自己的英文名字，」。按理
                  ，證人即被告公司之代表人劉金山從事國際
                  貿易多年，豈有只有一次由證人劉金山第一
                  次與客戶聯絡之理？按理證人劉金山於業務
                  上理應常有書寫英文姓名之機會，然而被告
                  公司卻聲稱除所提出之一紙文件影本外，並
                  無其他被告公司代表人劉金山之「Ragan」
                  英文簽名文件可資提供本院作為筆跡鑑定之
                  用，核與國際貿易常情有違。
              (4)、再者，證人劉金山到庭結證其確有於98年7
                  月28日與原告公司代表人Sani William Lee
                  在台北亞太會館見面，以討論兩造間前開交
                  易之退貨及還款等事宜，並與原告達成協議
                  ，同意原告退貨，另貨款嗣已全部返還給原
                  告一情。核與系爭協議書所示退貨還款之記
                  載內容相符，被告復未提出兩造間另有於其
                  他場合或以其他方式，成立退貨還款之協議
                  紀錄。足見被告公司代表人劉金山確有於98
                  年7月28日與原告公司代表人Sani William
                  Lee在台北亞太會館成立協議，否則豈有於
                  其後依該協議內容付款之理。
        （四）本院參諸上開各情，認原告公司所主張系爭協議
              書上被告公司英文名稱「Yurak International
              Trading Co.Ltd」下方之簽名，為證人即被告公
              司代表人劉金山於98年7月28日在臺北市亞太會
              館所簽署一節，應屬可採。系爭協議書應為真正
              ，且有拘束被告公司之效力。
    三、和解有使當事人所拋棄之權利消滅及使當事人取得和解
        契約所訂明權利之效力，民法第73 7條定有明文。又和
        解之本質，究為創設，抑為認定，應依和解契約之內容
        定之。當事人以他種之法律關係或單純無因性之債務約
        束等，替代原有之法律關係時，屬於創設；否則，以原
        來明確之法律關係為基礎而成立和解時，則屬認定。本
        件依系爭協議書所示之內容觀之，應屬認定性之和解性
        質，證人劉金山本於其為被告公司代表人之身分，就兩
        造間之買賣契約所衍生之退貨、還款及損害賠償爭議，
        既有前述代表被告公司而於98年7月28日在臺北市亞太
        會館簽署系爭協議書之事實，而系爭協議書第3條約明
        被告公司應允於協議書訂立起14日內（即98年8月11 日
        ）給付原告公司美金2萬元。從而，原告公司本於系爭
        協議書所表彰之和解契約關係，訴請被告公司依約給付
        ，自屬有據。
肆、綜上所述，原告本於系爭協議書所表彰之和解契約關係，訴
    請被告給付美金2萬元，及自98年8月12日起至清償日止，按
    週年利率百分之5計算之利息，為有理由，爰予准許。
伍、假執行之宣告：兩造分別陳明願供擔保，聲請宣告假執行及
    免為假執行，經核均無不合，爰各酌定相當之擔保金額，併
    予准許。
陸、本件事證已臻明確，兩造其餘攻擊防禦方法與舉證，核與判
    決結果無影響，爰不逐一論述，附此敘明。
柒、據上論結，原告之訴為有理由，依民事訴訟法第78條，第39
    0條第2項、第392條，判決如主文。
中    華    民    國    99    年    12    月    15    日
                  民事第四庭    法  官  林宗成
正本係照原本作成。
如對本判決上訴，須於判決送達後20日內向本院提出上訴狀。如
委任律師提起上訴者，應一併繳納上訴審裁判費。
中    華    民    國    99    年    12    月    15    日
                                書記官

司法院資訊處製作；財團法人民間司法改革基金會備份。
